【裁判字號】    99,交聲,409
【裁判日期】    991115
【裁判案由】    違反道路交通管理處罰條例聲明異議
【裁判全文】
臺灣苗栗地方法院交通事件裁定         99年度交聲字第409號
原處分機關  交通部公路總局新竹區監理所苗栗監理站
異  議  人
即受處分人  甲○○
上列異議人即受處分人因違反道路交通管理處罰條例案件，對於
交通部公路總局新竹區監理所苗栗監理站於民國99年9 月17日所
為之竹監苗字第裁54-F00000000號處分（原舉發案號：苗縣警交
字第F00000000 號），聲明異議，本院裁定如下：
    主  文
異議駁回。
    理  由
一、原處分意旨略以：異議人即受處分人甲○○於民國99年7 月
    31日9 時16分許騎乘車牌號碼999-CQP 號重型機車，行經苗
    栗縣苗栗市台13線陽明山莊口處，為苗栗縣警察局苗栗分局
    警備隊警員舉發「未依標誌指示行駛（機車未依二段式左轉
    ）」違規；嗣異議人於舉發單所裁應到案時間內到案表示不
    服舉發，經原處分機關函請舉發單位調查結果，仍認異議人
    有上開違規行為，乃依道路交通管理處罰條例第48條第1 項
    第2 款、第63條第1 項第1 款暨違反道路交通管理事件統一
    裁罰基準及處理細則第41條第4 項規定，於99年9 月17日裁
    處異議人罰鍰新臺幣（下同）600 元，並記違規點數1 點，
    原處分並無不法等語。
二、異議意旨略以：異議人行經違規地點，未見馬路右側設有機
    慢車兩段式左轉之標誌，該路段標誌圓環高掛空中，不符警
    示原則，苗栗分局所寄之標誌照片，係陳情後才設定，為此
    向法院提出聲明異議，請求撤銷原處分等語。
三、按汽車駕駛人轉彎時不依標誌、標線、號誌指示者，處新臺
    幣600 元以上1,800 元以下罰鍰，並記違規點數1 點，道路
    交通管理處罰條例第48條第1 項第2 款及第63條第1 項第1
    款定有明文。而道路交通管理處罰條例所稱之汽車，依該條
    例第3 條第8 款規定，係包括機器腳踏車在內。次按機慢車
    兩段左轉標誌，用以告示左轉機器腳踏車或慢車駕駛人應遵
    照號誌指示，在號誌顯示允許直行時先行駛至右前方路口之
    左轉待轉區等待左轉，俟該方向號誌顯示允許直行後，再行
    續駛，以兩段方式完成左轉，本標誌設於實施機慢車兩段左
    轉路口附近顯明之處，並配合機慢車左轉待轉區待轉標線；
    機慢車左轉待轉區線，用以指示機器腳踏車或慢車駕駛人分
    段行駛，視需要設置於號誌管制之交岔路口，道路交通標誌
    標線號誌設置規則第65條、第191 條分別定有明文。又機器
    腳踏車行駛至交岔路口，其轉彎應依標誌或標線之規定行駛
    ，道路交通安全規則第99條第2 項前段亦規定甚明。
四、經查：
(一)、異議人對於在上揭時、地，騎乘車號999-CQP 號重型機車為
    警攔停之事實，並不否認，且有原舉發單位即苗栗縣警察局
    苗縣警交字第F00000000 號舉發違反道路交通管理事件通知
    單1 份在卷足憑。又本件舉發通知單之收受通知聯者簽章欄
    處雖記載有「拒簽」之字樣，惟證人吳錦榮於本院調查時證
    述其已將上開舉發通知單寄送予異議人（見本院卷第24頁）
    ，是上開舉發通知單業由異議人收受無誤，合先敘明。
(二)、次依證人即本件舉發警員吳錦榮到庭具結證稱：「（本件取
    締經過？）於99年7 月31日9 時16分，我的地點是在現場圖
    上劃三角形處，我發現999-CQP 號重型機車，延苗栗市台13
    線慢車道直行，經過陽明山莊口處，未依標誌指示，直接左
    轉違規」、「（異議人是在何車道左轉？）記不得，只知道
    他從台13線，由北往南，直接左轉陽明山莊前的舊台6 線」
    、「（你當時是在行駛當中，還是定點攔查？）定點」、「
    （你當時的位置距離異議人有多遠？）約30至50公尺」、「
    （視力？）良好，雙眼1.0以上」、「（舉發地點所設置之
    『機慢車兩段左轉』文字標誌及圓形標誌係於何時設置？）
    確實時間不清楚，但舉發前，確定就有照片上所有的標誌、
    標線」、「（舉發前，上開標誌是否有被遮蔽或不易辨認之
    情形？）無」、「（苗栗市台13線陽明山莊口前馬路之地面
    上是否畫有『機車待轉區』之標線及字樣？）有」、「（取
    締時有無拍照？）有拍照，但是要回去找，因為我已離開該
    單位」、「（取締時，異議人作何表示？）他說很多人沒有
    二段式左轉」等語綦詳（見本院99年10月25日訊問筆錄），
    並有證人提出之現場圖1 份及現場照片10張以資佐證（見本
    院卷第26至31頁）。衡諸證人吳錦榮係依法執行公務之人員
    ，經到庭具結，證述其攔停舉發經過，對異議人所騎乘上開
    機車如何不依標誌兩段式左轉之舉發過程的證述，連續而完
    整，顯見證人等對舉發當時之記憶深刻，且證人與異議人素
    不相識，並無宿怨，亦無仇隙，應無甘冒自身觸犯偽證罪之
    風險而設詞誣攀之理。而依卷內證據資料並無任何積極證據
    足以證明證人上開證詞係屬虛偽，亦無足以令人顯信證人之
    證述為不可採之品性證據或前科證據存在，本院自不得僅以
    證人為本件掣單告發異議人之員警而全盤抹煞其在訴訟上所
    具有之證人資格及其證言之證明力，故其證言應堪採信。
(三)、又本院依職權查詢關於本件違規地點即苗栗縣苗栗市台13線
    （北往南）至陽明山莊路口處之「機慢車兩段左轉」標誌之
    設置情形，經交通部公路總局第二區養護工程處苗栗工務段
    於民國99年10月19日以二工苗字第0990008045號函覆本院略
    以：「．．二、本路口機慢車兩段式左轉標誌依據苗栗縣警
    察局為維持該路口行車動線安全建議管制機慢車兩段式左轉
    ，該標誌牌於98年10月15日協助設置管制。三、本路口98年
    10月15日未設置機慢車兩段式左轉標誌前，依規定並無管制
    機慢車需兩段式左轉。四、該標誌牌設置於號誌桿上方及右
    側計兩面，依現場情形均可清楚看見標誌牌面。」等語，有
    上開函文1 份附卷足憑（見本院卷第18-1頁），可知上開路
    口之「機慢車兩段左轉」標誌業於本件違規舉發前即已設置
    。復觀諸證人吳錦榮所提出之現場照片（見本院卷第29頁）
    ，其上顯示之拍攝日期為99年2 月5 日，且於「陽明山莊」
    之綠色標示牌之上、下處各設置有「機慢車兩段左轉」標誌
    ，由異議人行駛之台13線西往東之方向觀之，機車駕駛人應
    可清楚辨識該處設有該標誌，並無遮蔽視線之情形。況台13
    線、陽明山莊口前之馬路地面上業已劃設有「機車待轉區」
    之標線及字樣，亦為異議人所不爭執（見本院卷第22頁背面
    ）。是異議人辯稱其行經違規地點，未見馬路右側設有機慢
    車兩段式左轉之標誌，苗栗分局所寄之標誌照片，係陳情後
    才設定云云，洵與上開函文及照片所示之內容不符，要難憑
    採。
(四)、另交通警員掣單舉發違反道路交通管理處罰條例所列之違規
    事實，本質上為行政處分，係公務員基於職務上權力，依法
    就特定之具體事件所為具公法上效果之單方行政行為，基於
    公務員為公法上行為具有公信力之原則，該行政處分當可被
    推定為有效。且本件查無任何證據足資證明執勤員警有何捏
    造事實違法取締之不法情事，而異議人亦未就執勤員警之舉
    發如何有誤，提出相關證據以供本院調查，則執勤員警本其
    維護交通秩序、安全職責所為之舉發，自應受到合法、正確
    之推定。再者，為維繫道路行車秩序，保障機慢車駕駛人不
    致因與非機慢車之其他車輛搶道造成人身安全傷害，目前道
    路上設有「機慢車兩段左轉」標誌之路段，日趨普遍，機慢
    車駕駛人於行經路口時本應注意該路段是否設有兩段式左轉
    標誌牌，並遵循該標誌牌之指示行駛。而為提供車輛駕駛人
    及行人有關道路路況之警告、禁制、指示等資訊，以便利行
    旅及促進交通安全，道路交通管理處罰條例第4 條第2 項授
    權行政機關，對於標誌之標示方式、設置基準及設置地點等
    事項制定規則，以執行道路交通管理、維護交通秩序、確保
    交通安全等工作。故行政機關依據道路之地形情況、車行流
    量等因素考量所依法設置之道路標誌，除有重大明顯瑕疵或
    其他違法情形外，一般用路人即均有應予遵守之義務。異議
    人既為領有駕駛執照之駕駛人，自當知悉轉彎時應依標誌指
    示行駛並遵守上開道路交通安全規則之規定，不得逕以主觀
    認定該路段標誌圓環高掛空中，不符警示原則云云，是異議
    人所為之指摘，經核並無依據。從而，異議人有於上述時、
    地騎乘機車未依兩段式左轉之行為，且經合法舉發一事堪予
    認定，本件事證明確，應依法論科。
五、綜上所述，本件異議人既有前揭汽車駕駛人轉彎不依標誌、
    標線、號誌指示於之違規行為，原處分機關依道路交通管理
    處罰條例第48條第1 項第2 款、第63條第1 項第1 款之規定
    及違反道路交通管理事件統一裁罰基準表，裁處異議人罰鍰
    600 元，並記違規點數1 點，核無違法或不當之情事，聲明
    異議意旨仍執前詞，任意指摘原處分，並無理由，應予駁回
    。
六、據上論斷，應依道路交通管理處罰條例第87條第2 項，道路
    交通案件處理辦法第19條，裁定如主文。
中    華    民    國    99    年    11    月    15    日
                  交通法庭  法  官  周靜妮
以上正本與原本無異。
如不服本裁定應於送達後5 日內向本院提出抗告狀。
                            書記官  巫  穎
中    華    民    國    99    年    11    月    15    日

司法院資訊處製作；財團法人民間司法改革基金會備份。
